臺灣臺北地方法院刑事判決　　　　　　　　　　　　　九十一年度交訴字第二六號
　　公　訴　人　臺灣臺北地方法院檢察署檢察官
　　被　　　告　甲○○
右列被告因公共危險等案件，經檢察官聲請簡易判決處刑（九十年度偵字第二四五八
０號），本院新店簡易庭認不宜適用簡易判決處刑，改依通常程序，本院判決如左：
    主  文
甲○○服用酒類，不能安全駕駛動力交通工具而駕駛，處罰金壹萬元，如易服勞役，
以佰元折算壹日。
甲○○駕駛動力交通工具肇事，致人受傷而逃逸，處有期徒刑陸月，如易科罰金，以
佰元折算壹日。緩刑年。
    事  實
一、甲○○前於民國六十七年間，曾因妨害公務罪，受有期徒刑六月之宣告，惟於執
    行完畢後五年以內未曾受有期徒刑以上刑之宣告，而於九十年十一月十五日二十
    時許，在台北縣新店市○○街某餐廳，與友人飲用ＸＯ白蘭地酒類，已達不能安
    全駕駛動力交通工具之程度後，仍於翌日凌晨一時許，駕駛車號為ＰＣ－九八０
    八號之自用小客車，沿新店市○○街，往新店方向行駛。嗣於同日凌晨一時二十
    五分許，途經安和路二段、安利街口前，因服用酒類不能安全駕駛車輛，與乙○
    ○所駕駛，車號為ＢＤＺ－０七六號之重型機車發生擦撞，致乙○○受有挫傷併
    淺創等傷害後（過失傷害部分已經乙○○撤回告訴），甲○○明知其已駕駛動力
    交通工具肇事，卻未下車查看並施予必要之扶助，即加速逃逸。甲○○經警於同
    日凌晨四時許攔獲，測試其吐氣所含之酒精濃度為每公升零點七七毫克。
二、案經臺北縣警察局新店分局報請台灣台北地方法院檢察署檢察官聲請簡易判決處
    刑，本院新店簡易庭認不宜適用簡易判決處刑，改依通常程序審理。
    理  由
一、右開事實，業據被告甲○○於本院審理時坦承不諱（參卷附九十一年九月二十五
    日審理筆錄），並與被害人乙○○指述、證人王佳文之證詞相符，且有刑法第一
    百八十五條之三案件測試觀察記錄表、汽車駕駛人酒後生理協調平衡檢測紀錄卡
    、酒精濃度測試表、台北市立萬芳醫院甲種診斷證明書、道路交通事故調查報告
    表、照片等在卷可稽。按刑法第一百八十五條之三所規定服用酒類，不能安全駕
    駛動力交通工具而駕駛者，應負刑事責任，揆其立法目的本在藉抽象危險犯之犯
    罪構成要件，以嚇阻酒後駕車者對道路交通安全之危害。而所謂不能安全駕駛之
    認定，並無一定之數值可供界定，而係由法院以一般社會通念之客觀標準，足生
    公共危險時即足。經查，目前行政機關所取締酒後駕車之參考標準，係依法務部
    於八十八年五月十日邀集司法院刑事廳、交通部、行政院衛生署、內政部警政署
    及中央警察大學等機關開會，所為凡呼氣酒精濃度逾每公升含０．五五毫克時，
    即屬不能安全駕駛之決議。上開會議決議本身固僅屬檢警取締酒後駕車之參考，
    尚無拘束法院之效力，惟以上開會議決議所採之標準，係參考美國、德國及日本
    等國家所進行之酒精濃度與精神狀態之測試實驗，亦即，各項實驗均發現凡呼氣
    中酒精濃度達每公升０．五五毫克時，就人之生理方面，已產生視覺反應遲鈍、
    影像不能集中、同時不能看清前方路況及車旁照後鏡等狀況，及駕駛能力已受有
    影響、肇事率已為一般正常人之十倍之事實，則本院認被告呼氣中酒精濃度每公
    升達零點七七毫克，依一般社會通念，已達不能安全駕駛之程度；況被告為警查
    獲時有多話之情形，且經測試，被告亦在「雙腿併攏，兩手緊貼大腿，將一腳向
    上抬高離地十五公分，並停止不動三十秒」、「閉雙眼，九十秒內朗誦阿拉伯數
    字」二項測試內容上無法及格，分別有刑法第一百八十五條之三案件測試觀察記
    錄表、汽車駕駛人酒後生理協調平衡檢測紀錄卡在卷可考，則顯然被告於飲用酒
    類後不能安全駕駛動力交通工具而駕駛之事實，已足認定。另被告於肇事致被害
    人乙○○受傷後，明知已發生交通事故，仍未予救護且由現場逃逸，則其有駕駛
    動力交通工具肇事，致人受傷而逃逸之犯行，亦足認定。
二、核被告所為，係犯刑法第一百八十五條之三醉態駕駛罪、第一百八十五條之四肇
    事逃逸罪。被告所犯二罪間，犯意各別，行為互殊，應予分論併罰。爰審酌被告
    之智識程度、呼氣中酒精含量、被害人乙○○受有挫傷併淺創傷（右手臂三乘零
    點五公分、右膝一乘零點五公分、右踝二乘二公分）之傷害、犯後能坦承不諱、
    並與被害人乙○○達成和解等情，分別量處如主文第一項、第二項所示之刑，並
    就罰金部分，依刑法第四十二條第二項諭知易服勞役之折算標準，就有期徒刑部
    分，依刑法第四十一條第一項前段諭知易科罰金之折算標準。另被告前雖受有期
    徒刑以上刑之宣告，惟於執行完畢後五年以內未曾受有期徒刑以上刑之宣告，有
    台灣高等法院被告全國前案紀錄表在卷可稽，本院審酌被告因一時短於思慮而觸
    犯肇事逃逸部分之罪行，經此教訓後，當知所警惕而無再犯之虞，並為避免短期
    自由刑所可能造成之弊端，認被告此部分罪行所受宣告有期徒刑部分，以暫不執
    行為適當，是併予宣告如主文第二項所示之緩刑，以啟自新；惟就被告酒醉駕車
    犯行部分，則因處以如主文第一項所示罰金原則上並無短期自由刑之弊端，且審
    酌被告無視於近來政府一再宣導不得酒後駕車、輕視人命之心態，認不應亦予緩
    刑，以為警惕，併此敘明。
三、末查，台灣台北地方法院檢察署檢察官聲請簡易判決處刑書雖稱：被害人乙○○
    於受傷後為無自救能力之人，被告對其負有扶助義務，竟未予救護即行逃逸，故
    被告另犯有刑法第二百九十四條第一項之罪嫌等語，然查：刑法第一百八十五條
    之四肇事致人死傷逃逸罪，並不以被害人為無自救能力人為必要，且在肇事致人
    死亡而逃逸之情形，無成立刑法第二百九十四條第一項遺棄罪餘地，兩相比較，
    刑法第一百八十五條之四肇事致人死傷逃逸罪之構成要件，較同法第二百九十四
    條第一項遺棄罪為寬，且前者之法定刑度係參考後者而定，立法目的似有意將駕
    駛動力交通工具肇事致人受傷而逃逸行為之處罰，以前者之規定取代後者之意，
    則在駕駛動力交通工具肇事，致人受傷，使陷於無自救能力而逃逸之情形，刑法
    第一百八十五條之四為同法第二百九十四條第一項之特別規定，自應優先適用（
    最高法院八十八年度台上字第七三九六號判決意旨參照），因此縱本件被害人乙
    ○○於車禍後已陷於不能自救，以刑法第一百八十五條之四量處被告本件如主文
    第二項所示之刑，即為已足，檢察官於聲請簡易判決處刑書中指被告另犯有同法
    第二百九十四條第一項之罪，顯係贅引法條；又本件被害人乙○○於車禍中僅受
    有挫傷併淺創傷（右手臂三乘零點五公分、右膝一乘零點五公分、右踝二乘二公
    分）之傷害，顯非無自救能力之人，是檢察官於聲請簡易判決處刑書中稱被害人
    乙○○於受傷後為無自救能力之人部分，亦屬誤載。而到庭檢察官亦因此於本件
    審理時，當庭以言詞更正前述贅引法條及誤載之部分，有本院九十一年九月二十
    五日審理筆錄可稽，均附此敘明。
據上論斷，依刑事訴訟法第四百五十二條、第二百九十九條第一項前段，刑法第一百
八十五條之三、第一百八十五條之四、第四十一條第一項前段、第四十二條第二項、
第七十四條第二款，罰金罰鍰提高標準條例第二條，判決如主文。
本案經檢察官楊朝森到庭執行職務
中      華      民      國    九十一    年      十      月      九      日
                                      臺灣臺北地方法院交通法庭
                                          法  官  林鴻達
右正本證明與原本無異。
如不服本判決，應於判決送達後十日內，向本院提出上訴狀。
                  書記官  石幸代
中      華      民      國    九十一    年      十      月      九      日
附錄本案論罪科刑法條全文：
第一百八十五條之三
服用毒品、麻醉藥品、酒類或其他相類之物，不能安全駕駛動力交通工具而駕駛者，
處一年以下有期徒刑、拘役或三萬元以下罰金。
刑法第一百八十五條之四：
駕駛動力交通工具肇事，致人死傷而逃逸者，處六月以上五年以下有期徒刑。
